【裁判字號】    97,交聲,1337
【裁判日期】    970827
【裁判案由】    違反道路交通管理處罰條例聲明異議
【裁判全文】
臺灣桃園地方法院交通事件裁定        97年度交聲字第1337號
原處分機關  交通部公路總局新竹區監理所
異  議  人  甲○○
即受處分人
上列異議人因違反道路交通管理處罰條例案件，不服原處分機關
交通部公路總局新竹區監理所中華民國97年7 月24日桃監裁罰字
第裁52-DB0000000號裁決，向本院聲明異議，本院裁定如下：
    主  文
原處分關於甲○○汽車駕駛人，駕駛汽車經測試檢定酒精濃度超
過規定標準，處罰鍰新臺幣肆萬玖仟伍佰元部分撤銷。
其餘異議駁回。
    理  由
一、原處分意旨略以：異議人即受處分人甲○○於民國96年10月
    27日凌晨1時27分許，駕駛車牌號碼SW-1935號自用小客車（
    下稱上開自小客車），行經桃園縣大溪鎮武嶺橋西端時，經
    警攔停並測得其吐氣所含酒精濃度為每公升1.00毫克，而當
    場舉發並填掣舉發違反道路交通管理事件通知單，移送原處
    分機關處理，由原處分機關於97年 7月24日依道路交通管理
    處罰條例第35條第1項第1款及違反道路交通管理事件統一裁
    罰基準及處理細則第43、44、67條規定，以桃監裁罰字第裁
    52－DB0000000 號違反道路交通管理事件裁決書，認定受處
    分人「汽車駕駛人酒精濃度超過規定標準（0.55以上）」而
    裁處罰鍰新臺幣（下同）49,500元，吊扣駕駛執照12個月並
    應接受道路交通安全講習。
二、異議意旨略以：伊坦承有前揭違規事實，然該違規事實業經
    桃園縣政府警察局移送臺灣桃園地方法院檢察署偵辦後，經
    檢察官認本件違規事實合於緩起訴之法定要件並認以緩起訴
    為適當，而於96年12月21日為96年度偵字第28110 號緩起訴
    處分，諭知緩起訴期間為1年，並應於緩起訴處分確定後6個
    月內，向財團法人中華民國更生少年關懷協會支付3 萬元。
    又其已依前述緩起訴處分所定負擔向財團法人中華民國更生
    少年關懷協會匯款3 萬元。本案既已由刑事法律先處罰異議
    人，則伊既受處罰完畢，應依行政罰法第26條之規定，自不
    應再以道路交通管理處罰條例之行政處罰來處罰異議人，否
    則即屬一案兩罰之違誤，為此提起異議請為撤銷原處分等語
    。
三、按汽車駕駛人飲用酒類或其他類似物後其吐氣所含酒精濃度
    超過每公升0.25毫克或血液中酒精濃度超過0.05％以上，不
    得駕車，道路交通安全規則第117 條第2 款定有明文。又按
    汽車駕駛人，駕駛汽車經測試檢定有酒精濃度超過規定標準
    之情形者，處1 萬5 千元以上6 萬元以下罰鍰，並當場移置
    保管該汽車及吊扣其駕駛執照1 年，亦經道路交通管理處罰
    條例第35條第1 項第1 款明文。且汽車駕駛人有第35條第 1
    項規定之情形，應接受道路交通安全講習，同條例第24條第
    1 項第2 款亦有明文。
四、經查：
（一）本件異議人即受處分人甲○○於上開時、地，經警攔停測
      試吐氣所含酒精濃度每公升達1.00毫克之事實，為異議人
      所不否認，復有臺灣桃園地方法院檢察署檢察官96年度偵
      字第28110 號緩起訴處分書在卷可稽，足認異議人確有違
      反道路交通管理處罰條例第35條第1 項第1 款規定之事實
      ，甚為明確。
（二）然按94年2 月5 日公布，95年2 月5 日施行之行政罰法第
      26條規定：「一行為同時觸犯刑事法律及違反行政法上義
      務規定者，依刑事法律處罰之。但其行為應處以其他種類
      行政罰或得沒入之物而未經法院宣告沒收者，亦得裁處之
      。（第一項）前項行為如經不起訴處分或為無罪、免訴、
      不受理、不付審理之裁判確定者，得依違反行政法上義務
      規定裁處之。（第二項）」；又「其他種類行政罰」，係
      指違反行政法上之義務而應受裁罰性之不利處分，依行政
      罰法第2 條規定，包括吊扣證照之處分。而探究上開規定
      之立法目的，一行為同時觸犯刑事法律及違反行政法上義
      務規定時，由於刑罰與行政罰同屬對於不法行為之制裁，
      而刑罰之懲罰作用較強，故依刑事法律處罰即足資警惕時
      ，並無一事二罰再處行政罰之必要，且刑事法律處罰，由
      司法機關依法定程序為之，較符合正當法律秩序，應予優
      先適用；惟罰鍰以外之沒入或其他種類行政罰，因兼具維
      護公共秩序之作用，為達行政目的，行政機關得併予裁處
      。是汽車駕駛人經測試檢定酒精濃度超過規定標準之行為
      ，如同時涉犯刑法第185 條之3 之公共危險罪嫌，依上開
      行政罰法第26條第1 項規定，道路交通主管處罰機關除得
      依該條項但書規定處以其他種類行政罰（例如吊扣駕駛執
      照）外，應由管轄之地方法院檢察署依刑事案件程序處理
      ，嗣後如無行政罰法第26條第2 項所規定之經不起訴處分
      或為無罪、免訴、不受理、不付審理之裁判確定等事由，
      即不得依道路交通管理處罰條例第35條第1 項第1 款規定
      裁處行為人罰鍰之行政罰。
（三）復按觸犯刑事法律之犯罪行為，除得經檢察官之起訴，並
      由法院審理後，為有罪科刑、無罪、免訴、不受理、不付
      審理之裁判外，如檢察官認該行為所涉為死刑、無期徒刑
      或最輕本刑3 年以上有期徒刑以外之罪，於參酌刑法第57
      條所列事項及公共利益之維護，認以緩起訴為適當者，得
      定1年以上3年以下之緩起訴期間為緩起訴處分（刑事訴訟
      法第253條之1）。就要件言，緩起訴基本上係認被告有犯
      罪嫌疑，而暫緩起訴，並得課被告予一定之負擔或指示（
      同法第253條之2第1 項），此與不起訴處分係因犯罪嫌疑
      不足或其他原因（同法第252 條、第253 條），且不得附
      條件或負擔，顯有不同，可知緩起訴處分是一種刑事處罰
      。又經檢察官為「緩起訴」處分者，於「緩起訴」之猶豫
      期間內，檢察官可對其持續觀察，若認其顯無反省警惕之
      情或根本欠缺反省警惕之能力（即符合刑事訴訟法第253
      條之3 第1 項所列3 款情形）者，得依職權或依告訴人之
      聲請，將「緩起訴」處分撤銷，並依法追訴，亦即在緩起
      訴處分之猶豫期間內，刑事訴追程序仍未終局確定，此與
      不起訴處分確定後，刑事訴追程序終結，檢察官原則上不
      得就同一行為再行起訴之法律效果迥異。而上開行政罰法
      第26條第2 項既未明列「緩起訴處分」，本不宜擴張解釋
      ，且緩起訴處分性質上亦與不起訴處分不同，自無適用行
      政罰法第26條第2 項規定之餘地。從而，經檢察官為緩起
      訴處分之行為，如同時違反行政法上義務之規定，因已有
      刑事處罰，此時行政機關若另行依法行政裁罰，無異一罪
      二罰，因此參酌行政罰法第26條之立法意旨，違反行政法
      上義務之行為，若同時亦經檢察官另為緩起訴處分時，行
      政機關應不得就同一行為，再為與刑罰相類之罰鍰處分。
（四）查異議人因同一事實，業經臺灣桃園地方法院檢察署檢察
      官於96年12月21日以96年度偵字第28110 號為緩起訴處分
      ，其緩起訴期間為1 年，異議人並同意於緩起訴處分確定
      後 6個月內，向財團法人中華民國更生少年關懷協會支付
      3 萬元，而該處分於97年2 月12日確定，異議人並於97年
      2 月15日匯款3 萬元至財團法人中華民國更生少年關懷協
      會之帳戶等情，有上開刑事偵查案件緩起訴處分書、臺灣
      桃園地方法院檢察署檢察官執行緩起訴處分命令通知書各
      1 紙、郵政跨行匯款申請書2 紙附卷可稽。是異議人已依
      檢察官命令繳納3 萬元予財團法人中華民國更生少年關懷
      協會，此固非刑法所定刑罰之種類，然已對異議人名譽、
      心理產生相當制約並影響被告之財產等權益，亦應可實質
      該當行政罰法第26條第1 項「依刑事法律」之處罰。是原
      處分機關依道路交通管理處罰條例第35條第1 項第1 款規
      定，對異議人上開酒後駕車之違規行為予以裁罰時，除其
      行為應處以其他種類行政罰即吊扣駕駛執照12個月，施以
      道路交通安全講習部分，仍得予以裁處外，就異議人違反
      行政法上義務而受罰鍰49,500元部分，依行政罰法第26條
      第1 項前段規定，即應依刑事法律處罰之，不得再依上開
      道路交通管理處罰條例等規定裁罰之。
五、綜上，原處分機關依道路交通管理處罰條例第35條第1項第1
    款規定，裁處吊扣異議人駕駛執照12個月，施以道路交通安
    全講習之其他種類行政裁罰部分，於法並無不合，異議人此
    部分之異議，為無理由，應予駁回。然原處分裁處異議人罰
    鍰49,500元之行政裁罰部分，尚有未恰，異議人此部分之異
    議，為有理由，自應由本院撤銷該部分之原處分，諭知不罰
    。
六、據上論斷，應依道路交通管理處罰條例第87條第2 項、道路
    交通案件處理辦法第20條前段，裁定如主文。
中    華    民    國    97    年    8     月    27    日
                    交通法庭  法  官    羅國鴻
以上正本證明與原本無異。
如不服本裁定，應於裁定送達後5 日內向本院提出抗告狀。
                              書記官    戴育萍
中    華    民    國    97    年    9     月    2     日


司法院資訊處製作；財團法人民間司法改革基金會備份。
